【裁判字號】    91,上訴,3355
【裁判日期】    920325
【裁判案由】    誣告
【裁判全文】
臺灣高等法院刑事判決                          九十一年度上訴字第三三五五號
    上  訴  人
    即  被  告  丙○○
    選任辯護人  陳昆明律師
右上訴人因誣告案件，不服臺灣板橋地方法院九十一年度訴緝字第一０八號，中華民
國九十一年十月七日第一審判決（起訴案號：臺灣板橋地方法院檢察署八十九年度偵
字第八三二０號），提起上訴，本院判決如左：
    主  文
上訴駁回。
    事  實
一、丙○○曾於民國八十九年二月二十四日因詐欺案件，經臺灣板橋地方法院以八十
    八年度訴字第一九九二號判處有期徒刑四月，於八十九年七月二十八日經本院駁
    回上訴，緩刑三年確定。丙○○明知丁○○並未毀損其所有之電視、電腦、電話
    及家具等物品，僅因積欠丁○○會款，屢遭丁○○催討，竟基於意圖使丁○○受
    刑事處分之犯意，於八十八年九月二十七日上午七時三十分許，以電話向該管公
    務員臺北縣警察局土城分局清水派出所警員乙○○提出告訴，誣指丁○○於八十
    八年九月二十七日凌晨零時十五分許，與其妻李瑞美一同進入丙○○位於臺北縣
    土城市○○路二十五號二樓之住宅，毀損其所有之電視、電腦、電話及傢俱等物
    品（該案經臺灣板橋地方法院檢察署檢察官於八十九年四月六日以八十八年度偵
    字第二三０六０號不起訴處分確定），而誣指丁○○觸犯刑法第三百五十四條毀
    損罪之犯行。
二、案經臺灣板橋地方法院檢察署檢察官自動檢舉偵查起訴。
    理  由
一、訊據被告丙○○固坦承於右揭時地向臺北縣警察局土城分局清水派出所警員報告
    家中遭丁○○毀損，並提出告訴，惟矢口否認有何誣告犯行，辯稱：丁○○確實
    有毀損伊家中物品，因證人與被告之妻有欠錢糾紛，與伊處於對立關係，所以證
    言不能採信，丁○○毀損時很晚了，且不一定想告，所以早上才報案，並未誣告
    云云；另選任辯護人為被告辯護意旨略以：
  I查證人戊○○於原審時到庭證稱：「（八十八年九月二十六日）那天晚上吃完晚
    飯『約八點多』，我到丙○○家要會錢，沒有看到丁○○，丙○○說沒有錢」、
    「（問：當時有無看到丙○○家中被砸毀家具等物？）隔天我再去他家，看到家
    中被砸毀，好像是被地下錢莊的人砸的，因為他們欠人家很多錢」，即可證明丙○○提出告訴八十八年九月二十七日凌晨被丁○○搗毀物品乙事，與同年六月間
    被地下錢莊搗毀者乃兩回事，同年九月二十七日凌晨確曾再遭人毀損，被告並無
    虛偽杜撰之情事。
  II告訴人丁○○及證人李瑞美、甲○○、黃順棉、林素霞、戊○○等人前後之供詞
    矛盾如左：
    丁○○因毀損案於八十八年九月二十七日上午七時三十五分警訊時稱：「因為
      丙○○告我，說我於八十八年九月二十七日凌晨零時許，進入他位於土城市○○路二十五號二樓毀損他家物品，所以至貴所製作訊問筆錄」，又稱：「因為
      丙○○欠我錢，所以我去找他，但我沒有進入丙○○家，只在他家門外詢問丙○○太太吳素女在家嗎？不在我就立刻走人」，但於原審訊問時卻稱：「二十
      六日晚上十點多時，我到被告家的門口找他要錢，他家門口有二道門，我進不
      去」、「他沒有開門讓我進去」、「（八十八年）九月二十六日我是有去被告
      丙○○家裡，但是我只到門口，我按門鈴，要他趕快還錢解決」。
    證人即告訴人之妻李瑞美於原審訊問筆錄稱：「二十六日晚上十點多我在家裡
      帶小孩，丁○○說要去看看丙○○有沒有回來，因為他欠我們錢，後來丁○○
      五分鐘就回來了，之後他就沒有再出門了」、「九月二十六日那天我先生丁○○有去被告丙○○家裡，但是一下子就回家了」。
    證人甲○○在毀損案偵訊筆錄稱：「（八十八年九月二十七日凌晨零時）當天
      『林素霞、黃順棉及我』都有在場，我沒有看到丁○○，當天我『十一點多』
      就離開現場了」；於原審證稱：「八十八年九月二十六日『吃完晚飯』我有去
      丙○○家要會錢，我進去他家，他說他沒有錢，我就回家」。「（問：當時丙○○家中有無被人毀損家具等物？）我不知道。我沒有注意看，我不知道」。
      「沒有看到（丁○○在丙○○家）」。
    證人黃順棉於毀損案偵訊筆錄稱：「（八十八年九月二十七日）我有去張家，
      一下子就走了。我沒有看到丁○○」；於原審證稱：「（八十八年九月二十六
      日）我白天和晚上都有去丙○○家要會錢，但是都沒有看到丁○○」。「沒有
      看到（丙○○家被砸毀）」。
    證人林素霞於原審證稱：「（八十八年九月二十六日）約『吃完晚飯』去他家
      ，沒有看到丁○○，沒有看到他家被砸毀，後來幾天我也沒有去」；但林素霞
      於毀損案偵訊筆錄稱：「（八十八年九月二十七日）當天我要去找丙○○太太
      要錢，看不到她，我人就走了，我沒看到丁○○」。
    證人戊○○於毀損案筆錄稱：「我當天（八十八年九月二十七日）有去告訴人
      （丙○○）家，當時是『深夜』，我與沈金寶都有去，我沒有看到丁○○，我
      去找告訴人要錢，要不到錢，沒多久我就離開，他家家具在六月份就被人毀損
      了，我與沈金寶一起去，當時沒有看到人有新的毀損」。「當時我有看到二個
      ；於原審證稱：「（八十八年九月二十六日）那天晚上吃完晚飯『約八點多』
      我到丙○○家要會錢，沒有看到丁○○，丙○○說沒有錢」。「（問：當時有
      無看到丙○○家中被砸毀家具等物？）『隔天我再去他家，看到家中被砸毀』
      ，好像是被地下錢莊的人砸的，因為他們欠人家很多錢」。
    依證人甲○○說「晚上吃完晚飯」去張家，他說沒錢，就回家。黃順棉說白天
      、晚上都有去（未說時間）。林素霞說：約「吃完晚飯」去張家，看不到張太
      太就走了。但甲○○說：當天「林素霞、黃順棉及我都在」，我「十一點多」
      就離開現場。戊○○則先說是：我當天有去張家，當時是﹂深夜﹁；有看到二
      個女的，一個男的在場。嗣又說：那天晚上吃完晚飯約「八點多到張家」。顯
      示證人供詞矛盾，均未說實話。
    至於現場照片部分：按八十八年六月地下錢莊的人砸毀被告家客廳之電視及桌
      椅之後，被告將之堆置在客廳，一直沒有清理，因此，九月二十八日所照之照
      片當然包含六月被砸毀尚堆置於客廳之物品。八十八年九月二十七日凌晨丁○○來被告家時，更將客廳原先沒有砸毀之烘碗機、電腦砸毀，將酒櫃內的酒砸
      在地上，二十七日上午警員到現場時，地上的酒尚未乾（從六月份所照之照片
      及九月二十八日所照照片比較可以看出，六月份時，酒櫃的酒還在），又六月
      份地下錢莊的人並未砸毀臥室之物品，臥室的電視機是九月二十七日凌晨丁○○所砸毀。
    關於燙衣板移位一事，其實編號十六號之照片（八十九年度偵字第八三二０號
      卷第十八頁）就是原狀，所照的是床頭櫃上的電視機被推落地上之鏡頭，而編
      號十七號之照片是要照燙衣板附近及其後方矮櫃上之物品，因被燙衣板擋住視
      線，因此將燙衣板移到矮櫃上，然後拍照，並無違反常理之處。更何況證人戊○○證實被告家於八十八年九月二十六日當晚曾被人砸過，顯示照片並無不實
      等語。惟查：
      （一）被害人丁○○遭被告丙○○誣指之毀損案件，業經檢察官以「本件除告
            訴人個人之片面指訴外，並無其他事證足以證明被告犯行」而為不起訴
            處分確定，此有臺灣板橋地方法院檢察署八十八年度偵字第二三０六０
            號不起訴處分在卷可稽。
      （二）證人即被害人丁○○之妻李瑞美於臺灣板橋地方法院檢察署八十八年度
            偵字第二三０六０號毀損案中，到庭證稱：八十八年九月二十六日並未
            到被告丙○○家裏（參卷第二十一頁）；另被告丙○○所舉證人林素霞
            、黃順綿、戊○○及甲○○，於偵、審中亦均到庭結證稱：九月二十六
            日有到被告丙○○家裏，但當天並未見到丁○○，戊○○並稱：被告家
            裏的傢俱在六月份就被人毀損了等語（參卷第三十二頁至第四十七頁）
            ，經核證人所言，與被害人丁○○稱其於八十八年九月二十六日晚上到
            被告家門口按電鈴後，因被告太太不在就離開沒有進去被告家裡面等語
            之情節相符。
      （三）被告丙○○亦自陳八十八年六月時確有人至其家中砸毀傢俱，砸毀過後
            並沒有重新整理，而依被告丙○○於前毀損案中提出之照片觀之：卷附
            照片一至六號所示客廳左、右櫥櫃及客廳電視機，於不同日期之照片中
            均有出現，惟除電視機部分有多了泥土外，其餘並無不同。而卷附照片
            七至十七號僅於拍攝日期為「二十八日」之照片出現，其中十至十五號
            部分，物品雖稍零亂然並無毀損，依十四號照片所示窗戶玻璃雖遭拆卸
            ，惟並未破裂，與常理有違。十六號房間內燙衣板安置於牆邊之照片所
            示時間為「28 0:32」，而十七號照片所示時間為「28 0:33」，在前揭
            十六號照片之後，燙衣板卻置於矮櫃上。衡情應無人會於家中遭人毀損
            後，還將原已安放妥當之物，改以較零亂之方式擺放。是前揭照片顯係
            刻意放置以供拍攝之用；甚且，被告既於早晨六時四十分即向臺北縣政
            府警察局土城分局清水派出所報案，竟於翌日選在『零時許』始拍攝相
            片，客觀上亦有令人懷疑之處。
      （四）依證人乙○○即臺北縣警察局土城分局清水派出所警員到庭證稱：有接
            到丙○○位於臺北縣土城市○○路二十五號二樓住宅內家具遭人搗毀的
            報案電話，到現場後有進入丙○○的家中，但沒有查看整間房屋，當事
            人只比客廳給我們看，所以我們只查看客廳部分，其他地方沒有查看，
            客廳部分的照片是我拍的，其他部分不是我拍的（按此部分資料因清水
            派出所遭風災致所存放之資料毀壞─參卷附臺北縣政府警察局土城分局
            九十一年十二月十日第０九一００二八七九五號函文）。報案人所指的
            搗毀者有打電話通知到派出所做筆錄，當天所拍下的照片並沒有偵查卷
            所附的那麼多等語。查被告當時任職最高法院書記官，對於保全證據程
            序當所知悉，依常情，如有受毀損之情事，自會請到現場處理之警員詳
            細查看，乃竟只比客廳部分查看，其他地方未請求查看，實令人懷疑其
            指訴之真實性。
      （五）若確有人無故至被告丙○○家中毀損物品，被告丙○○豈有不儘速報警
            處理之理，雖被告丙○○辯稱：因當時很晚，且不一定想告云云。然警
            察二十四小時輪值處理刑事案件，無需考慮早晚，應為公眾週知之事，
            且其於早晨六時四十分即向臺北縣土城分局清水派出所報案，亦非一般
            人理解之上班時間。被告任職最高法院書記官，對法律程序亦稍有所知
            ，其延至隔日始以電話向警方報案，採證更為困難，亦應知之甚詳。是
            被告所辯，顯與常理有違，並不足採。
      （六）被害人丁○○因毀損案於八十八年九月二十七日上午七時三十五分在警
            訊及本案均堅稱「我沒進入丙○○家，我只在丙○○家門外詢問丙○○
            太太吳素女在家嗎？不在我就立刻走人」等語，先後所陳並無矛盾之處
            ，另被告丙○○所舉證人林素霞、黃順綿、戊○○及甲○○，於偵、審
            中亦既均到庭結證稱：九月二十六日有到被告丙○○家裏，但當天並未
            見到丁○○等語，所陳訴相當明確，而上開證人中除李瑞美外，均為被
            告聲請傳訊之證人，乃辯護人竟執其中所陳枝節稍有不一之情形而為指
            摘，實非妥適。
      （七）按告訴人所訴事實，不能證明其係實在，對於被訴人為不起訴處分確定
            者，是否構成誣告罪，尚應就其有無虛構誣告之故意以為斷，並非當然
            可以誣告罪相繩，然若告訴人以自己親歷被害事實，堅指被訴人有犯罪
            行為，指名向該管公務員告訴，經不起訴處分，認被訴人無此犯罪事實
            者，即不能謂告訴人不應負誣告罪責，最高法院三十二年上字第一八四
            號業已著有判例在案，查被告明知被害人丁○○並未於上開時地毀損其
            物品，此為其親身經歷之事實，竟意圖使丁○○受刑事處分，於八十八
            年九月二十七日上午七時三十分許，以電話向該管公務員臺北縣警察局
            土城分局清水派出所警員乙○○提出告訴，誣指丁○○涉犯毀損罪嫌，
            顯有誣告之故意甚明，故被告之選任辯護人所陳即屬誤會。故本件被告
            所為事證明確，犯行堪以認定。
二、核被告丙○○所為，係犯刑法第一百六十九條第一項之罪。
三、原審依刑事訴訟法第二百九十九條第一項前段，刑法第一百六十九條第一項，並
    審酌被告之素行、所生危害（按被告任職最高法院書記官，自應守法重紀，竟誣
    告告訴人受刑事訴追）及犯後態度等一切情狀，量處有期徒刑陸月，其認事用法
    核無違誤，量刑亦稱允當，被告提起上訴仍執前詞否認犯罪，指摘原審判決不當
    ，請求撤銷改判，即無理由，應駁回其上訴。
據上論斷，應依刑事訴訟法第三百六十八條判決如主文。
本案經檢察官劉靜婉到庭執行職務。
中      華      民      國      九十二      年    三    月    二十五    日
                              臺灣高等法院刑事第二十一庭
                                  審判長法  官  葉  騰  瑞
                                        法  官  莊  明  彰
                                        法  官  黃  國  忠
右正本證明與原本無異。
如不服本判決，應於收受送達後十日內向本院提出上訴書狀，其未敘述上訴理由者，
並得於提起上訴後十日內向本院補提理由書（均須按他造當事人之人數附繕本）。
                                        書記官  劉  貞  達
中      華      民      國      九十二      年    三    月    二十五    日
附錄本判決論罪科刑法條全文
刑法第一百六十九條第一項：
意圖他人受刑事或懲戒處分，向該管公務員誣告者，處七年以下有期徒刑。


司法院資訊處製作；財團法人民間司法改革基金會備份。
